【裁判字號】    98,台上,4043
【裁判日期】    980716
【裁判案由】    違反毒品危害防制條例
【裁判全文】
最高法院刑事判決            九十八年度台上字第四０四三號
上  訴  人  甲○○
上列上訴人因違反毒品危害防制條例案件，不服台灣高等法院高
雄分院中華民國九十八年四月二十七日第二審判決（九十八年度
上訴字第三四三號，起訴案號：台灣高雄地方法院檢察署九十七
年度偵字第二三二四五、二四九二九號），提起上訴，本院判決
如下：
    主  文
上訴駁回。
    理  由
按刑事訴訟法第三百七十七條規定，上訴於第三審法院，非以判
決違背法令為理由，不得為之。是提起第三審上訴，應以原判決
違背法令為理由，係屬法定要件。如果上訴理由書狀並未依據卷
內訴訟資料，具體指摘原判決不適用何種法則或如何適用不當，
或所指摘原判決違法情事，顯與法律規定得為第三審上訴理由之
違法情形，不相適合時，均應認其上訴為違背法律上之程式，予
以駁回。本件上訴人甲○○上訴意旨略稱：(一)、原審所引「Clar
ke's Isolation and Identification of Drugs」一書第二版之
資料，乃以一般吸毒之人為測試計算標準，上訴人長期施用大量
毒品，毒癮已深，用量甚鉅，上訴人購買之毒品數量單純供上訴
人自己施用，並無不合理之處。又毒品於常溫下保存不易變質，
上訴人對毒品需求量甚大，為避免經常購買毒品易遭查緝之風險
，於經濟許可情況下一次購入三至五個月之施用量囤放，並未違
反經驗法則，原審認定上訴人係意圖營利而販入第一級毒品海洛
因及第二級毒品甲基安非他命所憑之理由，均屬臆測。(二)、本件
並未查獲上訴人有交易毒品之犯行，亦無其他積極事證，例如：
販賣對象、地點、時間、金額、數量、或通訊監察譯文等，以證
明上訴人係基於販賣營利之意圖購入毒品之犯行。(三)、本件上訴
人持有扣案毒品屬實，雖上訴人否認販賣毒品犯行之答辯為原審
所不採，然在無其他積極證據可證明上訴人有毒品交易行為前，
依罪證有疑利益歸於被告之原則，不能推論上訴人意在販賣而購
入毒品。(四)、上訴人是否基於營利之意圖而販入扣案毒品，依卷
內證據，尚未達於通常一般人均不致有所懷疑，而得確定其為真
實之程度，不得遽為不利於上訴人之認定。原判決以臆測方式，
認定上訴人有販賣毒品犯行，有判決不適用法則及判決所載理由
矛盾之違背法令等語。
惟查：證據之取捨、事實之認定，乃事實審法院職權行使之範圍
，事實審法院經調查證據之結果，本於確信，依自由心證之取捨
證據，苟其取捨，與經驗法則或論理法則無違，即不得任意指為
違法，而據為適法之第三審上訴理由。本件原判決認定上訴人有
原判決事實欄所載，意圖營利而同時販入第一級毒品海洛因及第
二級毒品甲基安非他命之犯行，係以：上訴人坦承販入海洛因及
甲基安非他命部分之自白，扣案之海洛因、甲基安非他命、電子
秤、夾鍊袋，搜索扣押筆錄、毒品初步鑑驗報告單、刑案現場照
片、高雄醫學大學附設中和紀念醫院檢驗報告、法務部調查局濫
用藥物實驗室鑑定書等證據資料，為綜合之判斷。並說明上訴人
雖否認販賣毒品犯行，辯稱其長期大量施用毒品，因而購入扣案
之海洛因及甲基安非他命供己施用云云，惟依行政院衛生署管制
藥品管理局函附「Clarke's Isolation and Identification of
Drugs 」第二版之資料所示：海洛因一般使用量為每四小時使用
五至十毫克，安非他命為每天使用二十至一百毫克，正常人之安
非他命或海洛因之最低致死劑量均為二百毫克；重覆使用藥物產
生之耐藥性，其程度依個人體質、使用頻率與接觸時間之長短等
因素而異，可使其致死劑量增至數倍甚至十倍以上。上訴人購入
之海洛因按法務部調查局鑑定最低純度42.57 ％換算純質淨重後
，依上述每人每日最高施用劑量四十毫克計算，足供其施用約七
百九十八日，即使以其耐藥性為正常人之十倍計算，亦足供其施
用約八十日；上訴人購入之甲基安非他命按檢驗純度83.8％換算
後，以每日施用量最大值一百毫克（即０．一公克）計算，可供
上訴人施用三百十四日有餘，又縱以單次最低致死劑量二百毫克
（即０．二公克計算），亦可供其施用一百五十七日之多，參以
一般施毒者為免增加被查緝之風險，通常僅購入少量毒品以供施
用，且毒品對人體戕害甚大，不可能每日均以人體承受最大劑量
施用，由上訴人購買毒品數量以觀，其販入之初，顯非僅供自己
施用。而販賣第一、二級毒品均屬重罪，政府查緝嚴厲，苟無利
益可圖，上訴人實無甘冒風險一次購買大量海洛因及甲基安非他
命之必要，顯見其販入之初，即有基於營利意圖並伺機販賣與不
特定人之犯意，至為灼然。復就上訴人其餘所為其每日需施用海
洛因一錢，甲基安非他命半錢，及扣案電子秤、夾鍊袋非為販賣
毒品所用等辯解，如何不足採信，詳細予以指駁。且敘明上訴人
販入毒品後並未販出，亦無法證明有實際利得，且其販入毒品之
數量，與大盤毒梟相較，情節輕微，處以法定最低之無期徒刑，
仍嫌過重，衡情不無可憫，爰依刑法第五十九條規定酌減其刑。
因而維持第一審依想像競合犯從一重論處上訴人販賣第一級毒品
罪刑（累犯，處有期徒刑十七年，並為相關沒收之宣告）部分之
判決，駁回上訴人在第二審之上訴。已詳細敘述其所憑之證據及
認定之理由，所為論斷，俱有卷存證據資料可資覆按，並無採證
或認定事實違背經驗法則或論理法則，或其他違背法令之情形。
次按認定犯罪事實所憑之證據，並不以直接證據為限，即綜合各
種間接證據，本於推理作用，為認定犯罪事實之基礎，如無違背
一般經驗法則，尚非法所不許。原判決於理由欄已說明其依據上
訴人坦承販入並持有扣案毒品之事實，及扣案毒品之數量、純度
、一般施用毒品者通常能承受施用毒品數量等案內所有直接證據
、間接證據，本於調查所得心證，而認定上訴人有本件意圖營利
販入第一、二級毒品犯行，此項認定，屬事實審法院職權之行使
，核與經驗法則及論理法則無違，自不容率指為違法。上訴意旨
仍就原審依憑證據所為採證認事之職權行使，以及原判決已論列
說明之事項，任憑己見漫詞指摘，重為事實上之爭執，核與法律
規定得為第三審上訴理由之違法情形，不相適合。其上訴違背法
律上之程式，應予駁回。
據上論結，應依刑事訴訟法第三百九十五條前段，判決如主文。
中    華    民    國  九十八  年    七    月   十六   日
                      最高法院刑事第五庭
                          審判長法官  陳  正  庸
                                法官  賴  忠  星
                                法官  林  秀  夫
                                法官  宋      祺
                                法官  陳  祐  治
      本件正本證明與原本無異
                                      書  記  官
中    華    民    國  九十八  年    七    月   二十   日
                                                      Q


司法院資訊處製作；財團法人民間司法改革基金會備份。
